【裁判字號】    98,交訴,172
【裁判日期】    980831
【裁判案由】    肇事逃逸罪等
【裁判全文】
臺灣臺中地方法院刑事判決             98年度交訴字第172號
公  訴  人  臺灣臺中地方法院檢察署檢察官
被      告  甲○○
上列被告因肇事逃逸罪案件，經檢察官提起公訴（98年度偵字第
12744號），本院判決如下：
    主    文
甲○○犯肇事致人傷害逃逸罪，處有期徒刑陸月，如易科罰金，
以新臺幣壹仟元折算壹日。緩刑貳年。
    犯罪事實
一、甲○○於民國98年3月25日13時許，駕駛車號1592─TX號自
    用小客車，沿臺中巿西屯區○○○路快車道往環中路方向行
    駛，於同日中午13時48分51秒許，行經臺中巿西屯區○○○
    路與安和路口，欲右轉改沿安和路行駛時，竟不慎撞擊同向
    行駛慢車道上，由乙○○所騎乘之車號HFA─311號機車（過
    失傷害部分，另經本院判決公訴不受理確定），致乙○○人
    車倒地後，受有右踝扭挫傷之傷勢。甲○○見狀，亦隨即於
    同時49分許下車至乙○○身旁，偕同另一名真實姓名年籍均
    不詳之路人，將乙○○人、車扶起，並跨坐於乙○○之機車
    上，詢問乙○○：有無受傷，是否要將車輛移至路旁，先至
    醫院就醫等語，復又主動稱願意賠償新臺幣1,000元等語，
    惟乙○○慮及其傷勢、車損情況均不明，遂予以回拒，並表
    示要報警處理等語，甲○○聞言後，旋即向乙○○求情稱：
    我趕著上班，而且我年紀大了，不要這樣等語，然乙○○仍
    堅持報警處理。甲○○見此，明知其駕駛車輛肇事已致人受
    傷，竟意圖避免刑事追訴，迅即折返車內，於同時51分40秒
    時，駕駛其上開車輛離開現場而逃逸離去。
二、案經乙○○訴由臺中市警察局第六分局報請臺灣臺中地方法
    院檢察署檢察官偵查起訴。
    理    由
壹、程序部分：
    按被告以外之人於偵查中向檢察官所為陳述，除顯有不可信
    之情況者外，得為證據，刑事訴訟法第159條之1第2項定有
    明文。偵查中對被告以外之人（包括證人、鑑定人、告訴人
    、被害人及共同被告等）所為之偵查筆錄，或被告以外之人
    向檢察官所提之書面陳述，性質上均屬傳聞證據。惟現階段
    刑事訴訟法規定檢察官代表國家偵查犯罪、實施公訴，依法
    其有訊問被告、證人及鑑定人之權，證人、鑑定人且須具結
    ，而實務運作時，檢察官偵查中向被告以外之人所取得之陳
    述，原則上均能遵守法律規定，不致違法取供，其可信度極
    高，故被告以外之人前於偵查中已具結而為證述，除反對該
    項供述得具有證據能力之一方，已釋明顯有不可信之情況外
    ，不宜以該證人未能於審判中接受他造之反對詰問為由，即
    遽指該證人於偵查中之陳述不具證據能力。再按92年9月1日
    施行之刑事訴訟法，已酌採英美法系之傳聞法則，於第159
    條第1項明定被告以外之人，於審判外之言詞或書面陳述，
    除法律有規定者外，不得作為證據，用以保障被告之反對詰
    問權。而本法所規定傳聞法則之例外，其中就被告以外之人
    於偵查中向檢察官所為之陳述，因檢察官代表國家偵查犯罪
    時，原則上當能遵守法定程式，且被告以外之人如有具結能
    力，仍應依法具結，以擔保其係據實陳述，故於第159條之1
    第2項明定「除顯有不可信之情況者外」，得為證據；又被
    告以外之人於檢察事務官、司法警察官或司法警察調查中所
    為之陳述，基於實體發現真實之訴訟目的，依第159條之2規
    定，如與審判中之陳述不符時，經比較結果，其先前之陳述
    ，相對「具有較可信之特別情況」，且為證明犯罪事實存否
    所「必要」者，或於審判中有第159條之3所列死亡等原因而
    無法或拒絕陳述之各款情形之一，經證明其調查中所為陳述
    絕對「具有可信之特別情況」，且為證明犯罪事實之存否所
    「必要」者，亦例外地賦與證據能力。是所謂「顯有不可信
    性」、「相對特別可信性」與「絕對特別可信性」，係指陳
    述是否出於供述者之真意、有無違法取供情事之信用性而言
    ，故應就偵查或調查筆錄製作之原因、過程及其功能等加以
    觀察其信用性，據以判斷該傳聞證據是否有顯不可信或有特
    別可信之情況而例外具有證據能力，並非對其陳述內容之證
    明力如何加以論斷，二者之層次有別，不容混淆（最高法院
    94年度臺上字第629號判決要旨可資參照）。而查，本件公
    訴人、被告對於本院就後述實體部分所引之證人證詞、書證
    內容，於本院審理中均不爭執證據能力（見本院卷第34至38
    頁），猶未對之釋明有何顯不可信之情況，且本院審酌其等
    之內容，均無不法取得或有違法取供之情事，亦均適宜為本
    案證據，依前開說明，就後述實體部分所引之證人證詞及書
    證內容自具有證據能力。
貳、實體部分：
一、上開事實，訊據被告甲○○於本院審理中除辯稱：因我係臨
    時工，當天亦係臨時請假外出看病，怕趕不及回去會被開除
    ，因此，在車禍後，我就趕緊向證人乙○○表示要送她就醫
    ，但她不要，我這時才離開現場；我並沒有要逃逸云云，除
    均坦承不諱。
二、經查：
  (一)被告如何於98年3月25日13時許，駕駛車號1592─TX號自用
    小客車，沿臺中巿西屯區○○○路快車道往環中路方向行駛
    ，於同日中午13時48分51秒許，行經臺中巿西屯區○○○路
    與安和路口，欲右轉改沿安和路行駛時，不慎撞擊同向行駛
    慢車道上，由證人乙○○所騎乘之車號HFA─311號機車，致
    證人乙○○人車倒地後，受有右踝扭挫傷之傷勢，及被告又
    如何於車禍後，亦即於同時49分許下車至證人乙○○身旁，
    偕同另一名真實姓名年籍均不詳之路人，將證人乙○○人、
    車扶起，並跨坐於證人乙○○之機車上，詢問證人乙○○：
    有無受傷，是否要將車輛移至路旁，先至醫院就醫等語，復
    又主動稱願意賠償新臺幣1,000元等語，以及證人乙○○嗣
    又如何因顧慮其傷勢、車損情況均不明，遂予以回拒，並表
    示要報警處理等語，暨被告聞言後，又如何向乙○○求情稱
    ：我趕著上班，而且我年紀大了，不要這樣等語，然因證人
    乙○○仍堅持報警處理，其即折返車內，旋於同時51分40秒
    時，駕駛其上開車輛離開現場而逃逸離去等經過情節，業經
    被告於警偵訊及本院審理中供述甚詳，並經證人乙○○於本
    院審理中到庭結證相吻在卷，復有澄清綜合醫院中港分院診
    斷證明書、臺中市○○○道路交通事故初步分析研判表、道
    路交通事故現場圖、道路交通事故調查報告表(一)(二)、臺中市
    ○○○道路交通事故談話紀錄表、臺中市○○○道路交通事
    故肇事人自首情形紀錄表、道路交通事故現場照片等在卷可
    查。再者，本件現場路口監視器光碟，業經本院當庭播放勘
    驗，其結果為：「13時48分51秒：被告所駕駛之銀色自小客
    車欲右轉，與綠燈直行由被害人（即證人乙○○，下同）騎
    乘之藍色機車發生碰撞，被害人人車倒地。13時49分00秒：
    被告開啟車門下車移動至被害人身旁，與1名路人一同將被
    害人及機車自地面扶起，路人離開，被告隨即跨坐於機車上
    與被害人交談。13時51分31秒：被告將機車立正後，自被害
    人身旁離開走回自小客車。13時51分40秒：被害人取出行動
    電話撥打，同時被告駕車離開現場。13時54分06秒：被害人
    移動機車離開監視器畫面。」，亦有本院審理筆錄在卷可按
    。據此，堪信被告上開不利於己之自白，應與事實相符，而
    可採信。
  (二)按刑法第185條之4之肇事致人死傷逃逸罪，以處罰肇事後逃
    逸之駕駛人為目的，俾促使駕駛人於肇事後能對被害人即時
    救護，以減少死傷，是該罪之成立祇以行為人有駕駛動力交
    通工具肇事，致人死傷而逃逸之事實為已足（最高法院93年
    度臺上字第5599號裁判要旨）。查本件被告於駕車肇事後，
    雖曾短暫下車查看，並向證人乙○○表示要送其就醫，及願
    意賠償新臺幣1,000元等語，然並未實際將證人乙○○送醫
    ，或通知救護、警察單位前來救援，且於見證人乙○○堅持
    報警處理後，卻反將證人乙○○獨留於現場，旋即開車前行
    離去等節，為被告所自承不諱，並經證人乙○○於本院審理
    中證述屬實，已可認定。雖被告辯稱係證人乙○○不要就醫
    ，我才離去等語，但據證人乙○○於本院審理中到庭證結稱
    ：「（本院問：後來有無報警處理？）有報警，是我報警的
    ，警察來的時候，他沒有說他要離開就上車開走了。我本來
    還想要用手機把他拍下來，我並沒有同意他離開。」、「（
    本院問：被告有無留下個人聯絡方式？）沒有。我也不知道
    他的姓名、電話。」、「（本院問：被告有無說他不要報警
    的原因？）他說要趕著上班，他年紀大了，叫我不要這樣子
    。」、「（本院問：有無向他表示求償？）我沒有求償，他
    主動說要給我一千元，但是狀況不明，所以我認為需要警察
    來處理，且機車有沒損壞，我也不知道我的傷勢如何也不是
    很清楚。」等語，顯然被告確係畏懼警察之查緝，方始緊急
    逃逸離去，否則被告既已向證人乙○○表示願意協助就醫，
    復更表示願意賠償以私下和解，又豈會一見證人乙○○表示
    要報警，就突然反悔，逕自離開現場。可見其確有逃逸之故
    意甚明，其辯稱：無逃逸故意云云，要乃推諉，自不可信。
    再者，車禍肇責不易判斷，參與者除救助傷患之必要外，本
    應盡力維護現場完整，以利採證之順利進行，俾助事後歸責
    之釐清，為眾所週知之事實，無庸舉證，被告為智慮健全之
    成年人，復領有合格駕駛執照，對此衡無不能認識之理，甚
    較一般人負有較高之遵循義務，然其非為救助傷患，卻咨意
    駕駛車輛離開現場車輛，已如前述，除背於常情外，更適以
    窺見其逃逸之心態。況被告於離去現場之際，並未徵得證人
    乙○○之同意，更未留下任何足以識別其個人身分之資料、
    或聯絡方式，苟其確僅係因證人乙○○不願隨之就醫，才離
    去現場，依常情，其自得留下其個人之資料、聯絡方式等，
    以使證人乙○○得以在事後與之商議和解，當無一見證人乙
    ○○要報警，即汲汲於折返車上，並隨即駕車快速離開之理
    由，是被告上開所稱，亦與常情相違，要不可信，更徵其逃
    逸之心態。
  (三)綜上所述，被告前詞所辯，尚難採信，本案事證明確，被告
    犯行洵堪認定。
三、核被告所為係犯刑法第185條之4肇事致人傷害逃逸罪。爰審
    酌被告犯罪後坦承大部分之犯罪事實，僅爭執有無犯罪故意
    而已，且其已與證人乙○○達成調解，為證人乙○○於本院
    審理中結證屬實，並有調解書1份附卷可查，其犯罪後之態
    度尚佳，及其犯罪之手段、其於肇事後未待警到場救援、處
    理，即行離去，所為對於證人乙○○、交通安全秩序之危害
    程度等一切情狀，量處如主文所示之刑，並諭知如易科罰金
    之折算標準。再被告於最近5年內未曾因故意犯罪受有期徒
    刑以上刑之宣告（被告最近一次經法院論罪科刑執行完畢之
    紀錄，係因詐欺案件，經法院判處有期徒刑10月確定，於78
    年6月5日執行完畢），有臺灣高等法院被告前案紀錄表1份
    附卷可稽，且被告現已61歲，經核其本案犯罪過程，亦僅係
    因一時失慮，致罹刑章，其於犯罪後，並已與證人乙○○達
    成調解，有如前述，可見其已積極彌補過錯，足認被告經此
    論罪科刑之教訓，當知警惕，應無再犯之虞，本院認其所宣
    告之刑，以暫不執行為適當，爰依刑法第74條第1項第2款規
    定，併宣告緩刑2年，以啟自新。
據上論斷，應依刑事訴訟法第299條第1項前段，刑法第185條之
4、第41條第1項前段、第74條第1項第2款，判決如主文。
本案經檢察官丙○○到庭執行職務。
中    華    民    國    98    年    8     月    31    日
                  刑事第17庭    審判長法  官  高文崇
                                      法  官  張清洲
                                      法  官  林世民
以上正本證明與原本無異。
如不服本判決應於收受判決後10日內向本院提出上訴書狀，並應
敘述具體理由；其未敘述上訴理由者，應於上訴期間屆滿後20日
內向本院補提理由書（均須按他造當事人之人數附繕本）「切勿
逕送上級法院」。
                                      書記官  紀俊源
中    華    民    國    98    年    8     月    31    日
附錄論罪科刑法條
中華民國刑法第185條之4
駕駛動力交通工具肇事，致人死傷而逃逸者，處 6 月以上 5 年
以下有期徒刑。


司法院資訊處製作；財團法人民間司法改革基金會備份。
